【裁判字號】    97,訴,1272
【裁判日期】    971219
【裁判案由】    毒品危害防制條例
【裁判全文】
臺灣板橋地方法院刑事判決              97年度訴字第1272號
公  訴  人  臺灣板橋地方法院檢察署檢察官
被      告  甲○○
選任辯護人  賴玉山律師
            洪瑞悅律師
            劉韋廷律師
上列被告因違反毒品危害防制條例案件，經檢察官提起公訴（96
年度偵字第18030 號），本院判決如下：
    主  文
甲○○無罪。
    理  由
一、公訴意旨略以：被告甲○○明知海洛因及安非他命為毒品危
    害防制條例所管制之第一、二級毒品，不得販賣，竟基於販
    賣第一級毒品海洛因及第二級毒品安非他命之犯意，於96年
    6 、7 月間，分別在台北市○○○路及台北縣中和市○○路
    ，以1 錢海洛因新台幣（下同）2 萬元之價格、5 公克安非
    他命1 萬元之價格，販賣予丙○○。嗣於96年7 月30日2 時
    許，在台北縣中和市○○路旁堤坊內328 號停車格為警查獲
    ，並於被告甲○○所有之車號2115-MQ 號之自用小客車旁車
    棚架內扣得海洛因殘渣袋3 個、電子磅秤1 台，並於自小客
    車內查獲海洛因14包、安非他命15包（淨重64.5公克）、販
    毒用裝有磁鐵鐵盒乙個、分裝勺1 支，另在被告甲○○位於
    台北縣中和市○○路○ 段84號之住處查獲海洛因2 包（與上
    開14包海洛因合計總淨重39.3克）、安非他命吸食器乙組、
    販毒帳單1 張、販毒所得現金66,400元、監視器1 台、監視
    器液晶螢幕1 台、手機3 支等物。因認被告甲○○所為係犯
    毒品危害防制條例第4 條第1 、2 項之販賣第一級毒品及第
    二級毒品罪嫌。
二、按犯罪事實，應依證據認定之，無證據不得認定犯罪事實；
    又不能證明被告犯罪者，應諭知無罪之判決，刑事訴訟法第
    154 條第2 項、第301 條第1 項分別定有明文。又刑事訴訟
    上證明之資料，無論為直接或間接證據，均須達於通常一般
    之人均不致有所懷疑，而得確信其為真實之程度，始得據為
    有罪之認定，若其關於被告是否犯罪之證明未能達此程度，
    而有合理懷疑之存在，致使無從形成有罪之確信，根據「罪
    證有疑，利於被告」之證據法則，即不得遽為不利被告之認
    定，亦有最高法院76年台上字第4986號判例可稽。其以情況
    證據（即間接證據）斷罪時，尤須基於該證據在直接關係上
    所可證明之他項情況事實，本乎推理作用足以確證被告有罪
    ，方為合法，不得徒憑主觀上之推想，將一般經驗有利被告
    之其他合理情況逕予排除，此觀諸最高法院32年上字第67號
    判例意旨亦彰彰甚明。
三、本件公訴人認被告甲○○涉有販賣第一、二級毒品罪嫌，無
    非以上揭事實，業據證人丙○○指證明確，且有毒品、現金
    及帳單等物品扣案為證等情，資為依據。
四、訊據被告甲○○堅決否認有上揭犯行，辯稱：我沒有販賣毒
    品給丙○○，因為我那天被抓到在提藥，很難過，檢察官問
    我的時候，我是用台語回答，我是「撥給」丙○○，不是賣
    給他。我跟丙○○一起合資去買，看他出多少錢，我再按比
    例撥給他，我跟丙○○是一起到新生南路那邊，我下車去拿
    ，拿回來後，我再按照比例分給丙○○，是在車上分的，我
    出6 萬元，丙○○出1 萬元，總共7 萬元買一兩安非他命，
    因為合資買比較便宜。至於海洛因的部分，我和丙○○講說
    是否要合資去買，我可以買到一兩海洛因20萬元，但海洛因
    的部分只有討論，沒有真的去買。96年7 月29、30日那一次
    ，是丙○○打電話跟我說他還要再來，意思是要跟我再合資
    購買安非他命，我就說好，並聯絡藥頭豬哥，結果我跟豬哥
    約在中和市○○○○路、得和路口，但丙○○都沒有出現，
    我就自己買了，這次並沒有分給丙○○，後來我就被警察抓
    了等語。
五、經查：
    (一)本件檢察官認被告有販賣第一、二級毒品予丙○○等情，
      主要係依據證人丙○○之指述而來。惟查，本件證人丙○○自警詢伊始所證述之情節前後不一，有諸多自相矛盾之
      處，茲論列如下：
      1.證人丙○○於96年7 月8 日警詢中係證稱：我與乙○○
        係於96年7 月7 日凌晨2 時許見面，由綽號「建三」之
        人開車到我住處門口，因為我向「建三」購買12,000元
        的海洛因半錢，「建三」是和乙○○一起來的。我到中
        和市○○路○ 段86號找「建三」購買毒品4-5 次，最近
        一次在96年7 月5 日上午5 時許，乙○○在「建三」的
        車上。後來在同年7 月6 日早上5-6 時，我到臺北市○○○路62號旁巷口找「建三」買毒品，乙○○在「建三
        」車上云云（見本院卷第98 -102 頁）。
      2.其於同年7 月9 日警詢中則證稱：我的毒品是向「建三
        」購買，每次購買都打其電話0000000000聯絡，大部分
        都到中和市○○路○ 段84號「建三」的住處購買，約有
        5-6 次，每次都以3 萬元購得1 錢的海洛因、5-6 克的
        安非他命。我第一次於96年6 月上旬至中和市○○路、
        成功路旁以3 萬元購得1 錢海洛因、4-5 克的安非他命
        ；第二次於96年6 月下旬至同樣地點以3 萬元購得1 錢
        海洛因、4-5 克的安非他命；第三次於96年月底至中和
        市○○路○ 段84號「建三」的住處以相同價格購得相同
        數量的毒品；第四次於96年7 月3 日至中和市○○路公
        車站牌旁以相同價碼購得相同數量；第五次於96年7 月
        5 日至台北市○○○路62號旁以1 萬元購得5 公克安非
        他命；第六次是96年7 月7 日凌晨「建三」親自開車送
        至三峽鎮○○路旁介壽國小以1 萬元販賣5 公克安非他
        命給我。經我指認本件被告甲○○即係販賣毒品給我之
        人云云（見本院卷第103-106頁）。
      3.嗣證人丙○○於96年8 月14日在檢察官訊問時又改稱：
        因蘆洲分局要找乙○○，我知道乙○○和被告甲○○較
        要好，蘆洲分局就要我說被告在賣毒品，這樣子的話會
        比較方便去找被告，我知道被告有在吸毒，但不知道他
        有沒有在販賣。96年7 月初時，乙○○或被告有打電話
        給我，要我過去一下，並告訴我說乙○○向警察開槍。
        我沒有向被告買毒品，我有請被告調毒品，但沒有調到
        。警詢時我說向被告買過6 次毒品，是員警叫我這樣說
        ，比較好處理。我到新生南路那一次不是要向被告拿毒
        品，只是要告訴我乙○○開槍的事云云（見96年度偵字
        第18030 號卷第248-250 頁）
      4.惟其於前開檢察官偵訊後復隨即改稱：我先前所言不實
        ，因為我要顧慮我的安全。就被告甲○○部分警詢時所
        言與事實有些出入，在新生南路那一次，被告甲○○有
        拿安非他命給我，我給他1 萬元，但沒有拿海洛因，被
        告甲○○沒有拿海洛因給我云云（見同上偵卷第251-25
        2 頁）。
      5.證人丙○○於本院審理中到庭則係證稱：96年7 月8 日
        早上10時許，我在三峽永安街住處為警查獲；96年8 月
        14日下午10點到板橋地檢署作證，那天到地檢署第一次
        做完筆錄後，隔沒幾分鐘又作第二次筆錄，那時候可能
        是我有點恍惚。我在第二次的筆錄內說到必須顧慮自己
        的安全等語，是因為那時候精神恍惚，我常常想有人要
        跟我、要找我，可能是施用安非他命的關係。在96年8
        月14日作證當中，我談到在新生南路那次，有跟被告甲○○拿安非他命，並給甲○○1 萬元等情，是我打電話
        跟被告甲○○說一起出錢去買安非他命，因為共同出資
        去買比較大量，就比較便宜。那時候一兩安非他命7 萬
        元，我說我只有1 萬元。那時候我跟被告及乙○○在車
        上，被告下車去跟別人拿安非他命，地點就約在車子停
        放的前面，後來被告回車上後拿了5 公克的安非他命給
        我，因為1 兩35公克，所以我出1 萬元拿5 公克。我拿
        到安非他命之後，到7 月8 日我被抓之前，有施用安非
        他命。我在警詢中有說我是跟被告買安非他命，這是那
        時候警察叫我這樣講，因為警察為了乙○○對警開槍的
        事情要找被告，警察叫我打電話給被告說要買毒品，然
        後我就過去拿。我從被告甲○○那邊只有拿過1 次毒品
        ，就是上述那一次，在那一次之前，我的毒品來源都是
        在三峽公園買的。96年7 月那時候我沒有毒品，我就打
        電話跟甲○○講說能不能合起來拿多一點比較便宜。安
        非他命的市價不一定，那次被告拿1 兩是7 萬元，我出
        1 萬元是拿5 公克，大概賺了2 公克，如果是向別人拿
        的話，1 萬元大概只能拿3 公克。我只有跟被告甲○○
        合資購買這次安非他命，沒有跟被告合資購買過海洛因
        ，只有在電話中講過，但是因為訂不到貨，所以並沒有
        買。我沒有在中和市○○路及得和路口和被告一起買過
        安非他命，只有在新生南路那次，那天是我開車過去新
        生南路，車停下來，我再上被告的車，然後在被告的車
        上把1 萬元拿給被告，被告就下去買安非他命，被告回
        來拿安非他命給我的時候，是一包一包的，一包是1 公
        克，所以他拿5 包給我，另外是一個大包拿在被告手上
        ；都是在車上拿的，乙○○也有看到我們拿的毒品，他
        就坐在我旁邊。那5 包是事先就弄好的，我也不知道為
        何會包好，我用看的就知道1 包大概是1 公克云云（見
        本院卷第152-158 頁）。
      6.綜上以觀，證人丙○○就其向被告購買海洛因及安非他
        命之時間、地點、次數、數量、價格等事實，前後陳述
        不一，且明顯自相矛盾，本院自難遽予憑信至明。
    (二)此外，證人乙○○於本院審理中係證稱：我認識丙○○跟
      被告甲○○，是朋友關係，我們都有吸毒。我不知道他們
      的毒品來源。有一次我在被告甲○○的車上睡覺，被告跟
      丙○○好像要約在哪裡要去接丙○○，我睡起來的時候，
      就看到丙○○在車上，聽到他們在車上講說一起出錢去拿
      比較便宜，詳情我也不太清楚，後來車子不知道開到哪裡
      ，他們好像有拿什麼東西在車上分。我不太清楚他們是否
      在分毒品，只有聽到他們講東西一人一半。因為我們都有
      在吸毒，因此我想他們分的是安非他命，就只有這一次而
      已。那時候我剛睡醒，有看到他們在算錢，但金額不清楚
      ，怎麼計算也不知道。印象中丙○○上車之後還有開車
      20-30 分鐘，到台北市的一個地點，被告有下車之後再上
      車，可能是去拿安非他命，因為被告上車之後就跟丙○○
      分東西，說一人出多少錢分多少。被告上車的時候，是拿
      一個袋子，裡面有東西，他們就一人拿一包，被告就是拿
      一包給丙○○說這是你那一半。我於96年7 月5 日對警察
      開槍之後，就在逃了，後來有跟被告甲○○聯絡過一、兩
      次，96年7 月5 日以後，被告沒有開他的車接送過我，因
      此我剛剛談到在被告甲○○車上睡覺，後來丙○○有上車
      分東西的那一次，這應該是在96年7 月5 日之前有超過一
      個月的事情云云（見本院卷第159-166 頁）。經查，證人
      乙○○所證上開情節，核與證人丙○○前揭證言在頗有出
      入，亦與被告於本院所為之供述不符，自亦無由補強公訴
      人所指被告犯罪事實之真實性。
    (三)據上所陳，本件證人丙○○、乙○○前揭證言前後不一，
      相互矛盾，本院尚難採為認定被告有販賣第一、二級毒品
      之證據。此外，本件扣得被告持有毒品之數量雖屬不少，
      惟尚非顯逾施用毒品成癮之人合理之囤積數量；另扣得現
      金66,400元部分，金額非鉅，亦難確認為被告販毒之所得
      ；另檢察官所指之販毒帳單1 紙，經檢視其上並無任何有
      關毒品之記載，亦難遽認其記載之數字等事項即係被告販
      毒所得之紀錄。綜上所述，本院自難僅憑前開顯有瑕疵可
      指之證據方法，遽入被告於販賣第一、二級毒品之重罪至
      明。
六、據上所陳，本件依調查所得證據尚不足以證明被告確有販賣
    第一、二級毒品之犯行，此外復查無其他積極證據足資證明
    被告有何公訴人所指前述犯行，揆諸首開說明，因不能證明
    被告犯罪，自應為無罪之諭知。
據上論斷，應依刑事訴訟法第301條第1項，判決如主文。
本件經檢察官陳彥章到庭執行職務。
中    華    民    國    97    年    12    月    19    日
                刑事第九庭審判長法  官  崔玲琦
                                法  官  俞秀美
                                法  官  許映鈞
以上正本證明與原本無異
如不服本判決應於送達後10日內向本院提出上訴狀
                                書記官  范煥堂
中    華    民    國    97    年    12    月    19    日


司法院資訊處製作；財團法人民間司法改革基金會備份。
